【裁判字號】    99,交聲,520
【裁判日期】    990430
【裁判案由】    違反道路交通管理處罰條例聲明異議
【裁判全文】
臺灣臺北地方法院交通事件裁定         99年度交聲字第520號
原處分機關  臺北市交通事件裁決所
聲明異議人
即受處分人  甲○○
上列受處分人因違反道路交通管理處罰條例案件，對於臺北市交
通事件裁決所民國99年3 月19日所為之處分（原處分案號：北市
裁罰字第裁22－A00000000 號），聲明異議，本院裁定如下：
        主  文
異議駁回。
        理  由
一、按汽車駕駛人，駕駛汽車行車速度，超過規定之最高時速60
    公里以上者，處新臺幣（下同）6 千元以上2 萬4 千元以下
    罰鍰，並當場禁止其駕駛；汽車駕駛人有第1 項第1 款、第
    2 款或前項行為者，並吊扣該汽車牌照3 個月；汽車駕駛人
    ，有第43條之情形者，除依原條款處罰鍰外，並予記違規點
    數3 點，道路交通管理處罰條例第43條第1 項第2 款、第4
    項前段、第63條第1 項第3 款分別定有明文。而按道路交通
    安全規則第2 條第1 項第1 款及道路交通管理處罰條例第3
    條第8 款均明文規定該等有關道路交通管理法規所指之「汽
    車」，均包括「機器腳踏車」。
二、本件聲明異議人即受處分人甲○○於民國99年1 月17日下午
    6 時30分許，騎乘車號CPQ －110 號重型機車行經臺北市○
    ○○路○ 段由西往東方向處，該路段最高時速限制50公里，
    竟以時速116 公里之速度駕駛，而超速66公里，經臺北市政
    府警察局大安分局交通分隊員警郭景忠以科學儀器採證，認
    受處分人違反道路交通管理處罰條例第43條第1 項第2 款規
    定，逕行掣單舉發，受處分人於舉發通知單上所載應到案日
    期前向原處分機關提出申訴，經原處分機關函請舉發單位調
    查結果，仍認受處分人有前開違規行為，原處分機關乃依前
    開道路交通管理處罰條例第43條第1 項第2 款、第4 項、第
    63條第1 項第3 款（漏引第1 項第3 款）規定，於99年3 月
    19日裁處受處分人罰鍰8 千元，並記違規點數3 點，且吊扣
    汽車牌照3 個月。
三、訊據受處分人就於前揭時地騎乘車號CPQ －110 號重型機車
    ，然為警測速拍攝等事實固均坦承不諱，惟仍矢口否認有任
    何違反道路交通管理處罰條例規定之行為，辯稱：系爭機車
    係原廠車，無任何改裝、車齡已屆6 年，欲騎至時速90公里
    已很困難，況116 公里？且和平東路往師大路上之號誌多、
    間距短、車流量大，欲加速至116 公里，根本不可能？云云
    ，經查：
  (一)受處分人於前揭時地騎乘機車，而經員警架設雷達測速儀檢
    測、拍攝等事實，除經受處分人坦承不諱外，並有雷達測速
    儀拍攝舉發照片在卷可稽。而現場速限為每小時50公里，惟
    該舉發照片中顯示受測車輛「SPEED0116km/h 」，即測得受
    處分人車輛該時車速為每小時116 公里等情，亦有舉發照片
    附卷可查。
  (二)又就舉發儀器之合格性乙節：本件舉發器械前曾送經濟部標
    準檢驗局鑑定，而於98年7 月22日檢定合格，其器械準確有
    效期限至99年7 月31日等情，亦有經濟部標準檢驗局98年7
    月22日MO0000000 號雷達測速儀檢定合格證書在卷可稽，是
    可認本件舉發器械合格性。
  (三)就舉發現場存在因素而影響檢測數字之部分：
    1.本件雷達測速係利用都卜勒效應原理，因固定頻路之聲源
      在行進中會因聲源溯路之不同產生頻率變化，故由雷達天
      線發出固定頻率之電磁波，打在行進中車輛上，車輛反射
      回來之電波因行車速率之變化，將造成反射電波頻率變動
      ，由反射電波頻率公式即可反推回該車輛行車速率（公式
      ：Vd=1.8×fd×λ，Vd為每小時相對應公里速率，fd為都
      卜勒頻率Hz，λ為受檢測雷達測速儀器發射信號之波長公
      尺）。而當車輛駕駛通過雷達波，都卜勒信號會因為車輛
      長度、尺寸和構造不同改變，舉發器械中裝有微處理機，
      可在嘟卜勒週期內測量多個數值，亦儲存、評估該等數值
      ，測速照相單元中所有測得之都卜勒週期均被紀錄列在柱
      狀圖上，利用原本設定之平均值，從多個測量值中區別出
      多數值、和少數值，而可將超過速限的部分分離，當車輛
      超過速限者，相機即自動進行拍攝。故倘有同一時間多輛
      車子以不同速度行駛過同一地點，因同時有術個頻率標記
      產生中間間格，在可分離數值中間間隔超過2KM/H （2MPH
      ）時，數據將被列為無效。而由本件舉發照片可知，舉發
      照片中除受舉發人機車外，並無其他機車經過感應區，且
      亦無證據顯示並無其他同向行進車輛，是以本件僅有受處
      分人機車一同一進行方向持續進入感應區，故測得之數字
      即為受處分人機車當時行經感應區之時速無疑。
    2.又以舉發照片以觀，舉發現場雖有反光板，然因本件舉發
      照片係以「閃光」拍攝，而測速係以「雷達波頻」，二者
      原理迥異，縱經「閃光後反光強烈」，亦非顯示「雷達波
      頻強烈」，二者並無正比關係，即由舉發照片目視觀得、
      因拍攝閃光所生之反射光強烈，與雷達波頻反射之強烈度
      無涉，非可逕推。再以本件舉發係於車輛進入雷達波區段
      後產生之反射波頻率「變動」經記錄為柱狀圖，再微處理
      數據判定，結果為超速者方自動進行拍攝，是由「定點」
      「同方向」發射雷達波、測定反射波頻率「變動」、再紀
      錄柱狀圖區別「多量值」、「少量值」，已可排除現場「
      未移動之固定物體」造成之持續定向固定數值、或特例不
      定向之固定數值雷達反射波數據，故照片內之定點反光片
      ，難認可就本件舉發測得數據產生訊號干擾。
  (四)受處分人雖人辯稱：以系爭機車、短距離號誌、多流量之現
    場，實無法達到時速116 公里云云。惟經本院依職權調取系
    爭機車即CPQ －110 號機車之車籍資料，顯示：系爭機車係
    比雅久廠牌、排氣量147 、93年10月出廠等情，此有公路監
    理電子閘門車號查詢重型機車車籍列印資料在卷可稽，是以
    系爭機車之廠牌、排氣量、出廠年份，並無和無法達到時速
    116 公里之情。且由舉發照片以觀，現場4 車道除系爭受處
    分人一人騎乘之機車外，並無任何車輛同時經過同一路口，
    並無「車流量大」之情。輔以和平東路道路直線平坦，於無
    其他車流之狀況，實無證據可認正常之比雅久廠牌排氣量14
    7 機車無法達到時速116 公里之情形。故受處分人辯稱情節
    ，顯不可採。
  (五)綜上，故由現場合格科學儀器，測得受處分人車輛該時車速
    為每小時116 公里，惟該地速限為每小時50公里等事實，堪
    以認定。原處分機關依行為時之道路交通管理處罰條例第43
    條第1 項第2 款、第4 項、第63條第1 項第3 款（漏引第1
    項第3 款）規定，於99年3 月19日裁處受處分人罰鍰8 千元
    ，並記違規點數3 點，且吊扣汽車牌照3 個月，核無不合。
    本件聲明異議為無理由，應予駁回。
據上論斷，應依道路交通案件處理辦法第19條，裁定如主文。
中    華    民    國    99    年    4     月    30    日
                  交通法庭    法  官  郭惠玲
以上正本證明與原本無異。
如不服本裁定，應於裁定送達後5 日內向本院提出抗告狀。
                              書記官  江虹儀
中    華    民    國    99    年    4     月    30    日

司法院資訊處製作；財團法人民間司法改革基金會備份。
